臺灣臺北地方法院刑事判決　　　　　　　　　　　　　九十年度簡上字第三四一號
　　上　訴　人
　　即　被　告　甲○○
右列上訴人因違反公司法案件，不服本院於中華民國九十年八月十五日所為九十年度
簡字第二五二一號第一審判決（聲請簡易判決處刑案號：九十年度偵字第九一五一號
），提起上訴，本院管轄第二審之合議庭認為應適用通常程序審判，並自為第一審判
決如左：
    主     文
原判決撤銷。
本件免訴。
    理     由
一、聲請簡易判決處刑意旨如附件處刑書所載。
二、按犯罪後之法律已廢止其刑罰者，應諭知免訴之判決，刑事訴訟法第三百零二條
    第四款定有明文。又檢察官依刑事訴訟法簡易訴訟程序聲請簡易判決處刑之案件
    ，如法院於審理後，認應為無罪、免訴、不受理或管轄錯誤判決之諭知者，應適
    用通常訴訟程序審判之，為刑事訴訟法第四百五十二條所明定；又對於簡易判決
    之上訴，準用刑事訴訟法第三編第一章及第二章之規定，管轄第二審之地方法院
    合議庭受理簡易判決上訴案件，應依通常程序審理，其認案件有應依通常訴訟程
    序審判誤依簡易判決處刑之情形者，原審所行訴訟程序因有重大瑕疵，自應撤銷
    原判決，逕依通常訴訟程序為第一審判決（法院辦理刑事訴訟簡易程序案件應行
    注意事項第十四條意旨參照）。
三、本件上訴意旨略以：上訴人即被告所營「護康生活服務有限公司」，公司經營之
    業務內容為會員加入並繳納會費後，公司乃提供會員必要之諮詢服務，而提供體
    檢服務亦是其中之一，上訴人所經營之服務業應屬其他工商服務，而非「仲介服
    務業務」；雖上訴人公司之廣告傳單上有非會員價之記載，此種記載僅係一種商
    場廣告文宣作法，一般人不可能以非會員價之方式，由上訴人提供體檢方面之服
    務；另按仲介服務業務係為買賣雙方居間協調，促使雙方之意思一致而達成交易
    ，仲介服務業再向一方或雙方收取佣金報酬，本件上訴人之公司為會員提供之服
    務之一為替會員免費提供體檢方面之服務，會員並不需要額外支付費用，上訴人
    公司亦未再以其他名目向會員收取費用，此種服務類型與仲介服務之性質完全不
    同云云，惟查：按健康檢查係屬醫療業務，依醫療法第四十四條第一項規定，醫
    療機構不得以不正當方法招攬病人，健康檢查仲介服務，應為上開規定所禁止，
    非屬公司得登記項目範圍，有經濟部檢附行政院衛生署衛署醫字第０九一０００
    二二三八號函在卷可憑，而證人即任職台北市政府建設局商業管理處之高揚凱亦
    到庭證稱：因為健康檢查是屬於醫療行為，不是商業登記事項，工商服務業不包
    括健康檢查服務項目等語，是上訴人辯稱其公司登記經營其他工商服務可提供健
    康檢查之服務即不可採；另查，上訴人即被告自承其公司本身沒有做健康檢查，
    健康檢查是由醫院執行等語，是上訴人公司顯居於居間介紹之地位，其以招收會
    員繳納會員費之方式，應認仍屬仲介行為，上訴人所辯其公司服務類型與仲介服
    務之性質完全不同云云，亦不足採。
四、本院原審予以論罪科刑，固非無見。惟查，公司法第十五條第三項、第一項公司
    負責人違反公司不得經營登記範圍以外之業務，而應處一年以下有期徒刑、拘役
    或科或併科新臺幣十五萬元以下罰金之規定，業經立法院於九十年十月二十五日
    修正廢止上開規定，並經總統於九十年十一月十二日公布。依中央法規標準法第
    十三條之規定，於公布日起算之第三日即九十年十一月十四日起生效；是被告犯
    罪後，法律既已廢止其刑罰，原審未及審酌，自難謂為適法；上訴人上訴雖無理
    由，惟原判決既有可議，自應由本院第二審合議庭，依通常程序，將原判決撤銷
    ，並不經言詞辯論程序，逕為第一審免訴判決之諭知。
據上論斷，應依刑事訴訟法第四百五十五條之一第一項、第三項、第四百五十二條、
第四百五十四條第二項、第三百六十九條第一項前段、第三百六十四條、第三百零二
條第四款，第三百零七條，判決如主文。
中      華      民      國    九十一    年      三      月      八    日
                                    臺灣臺北地方法院刑事第三庭
                                        審判長法  官  徐  世  禎
                                              法  官  陳  德  民
                                              法  官  吳  淑  惠
右正本證明與原本無異。
如不服本判決，應於判決送達後十日內向本院提出上訴狀(應抄附繕本)。告訴人或被
害人如對於本判決不服者，應具備理由請求檢察官上訴，其上訴期間之計算係以檢察
官收受判決正本之日期為準。
                                              書記官  林  淑  卿
中      華      民      國    九十一    年      三      月      八      日
